【裁判字號】    97,訴,1650
【裁判日期】    971218
【裁判案由】    塗銷所有權移轉登記等
【裁判全文】
臺灣桃園地方法院民事判決              97年度訴字第1650號
原      告  台灣金聯資產管理股份有限公司
法定代理人  甲○○
訴訟代理人  林銘龍律師
被      告  丁○○
                        67號.
            丙○○
前列二人共同
訴訟代理人  乙○○
                        樓
上列當事人間請求塗銷所有權移轉登記等事件，於民國97年12月
2 日言詞辯論終結，本院判決如下：
    主  文
被告丁○○、丙○○間於民國九十六年十二月七日就坐落桃園縣
中壢市○○段二二二地號土地（應有部分：全部）及其上同段二
一七建號之建物（門牌號碼：桃園縣中壢市○○○路○段文化新
村一六七號，應有部分：全部），以贈與為原因所為之債權及物
權行為應予撤銷。
被告丙○○應將前項土地及建物於民國九十六年十二月二十七日
以贈與為原因向桃園縣中壢地政事務所所為之所有權移轉登記予
以塗銷。
訴訟費用由被告連帶負擔。
    事實及理由
一、原債權人花蓮區中小企業銀行股份有限公司於民國92年12月
    30日將其對於債務人即訴外人乙○○等之債權讓與原告，嗣
    原告已依金融機構合併法第15條第1項第1 款、第18條第3項
    之規定，將上述債權轉讓之通知以登報方式公告周知，此業
    據其提出債權讓與證明書、登載公告報紙影本各乙件在卷為
    證，是本件原債權人花蓮區中小企業銀行股份有限公司對於
    債務人乙○○等之債權已合法讓與原告，其自得以債權人之
    地位提起本件訴訟，自屬有據，合先敘明。
二、本件原告起訴主張：訴外人乙○○於88年7月2日邀同被告丁○○為連帶保證人，簽定借據，向原告借款新台幣（下同）
    312萬元，約定利息按原告基準利率減年率1.95%機動計付，
    借款期間自88年7月2日起至108年7月2 日止，借款自實際撥
    款日起，按月分期攤還本息，如逾期清償，即喪失分期攤還
    之權利，應將所欠借款全數1 次清償，且除按前開約定利率
    計息外，逾期在6個月以內部分，按前開利率10%，逾期超過
    6個月部分，按前開利率20%加付違約金。詎乙○○自89年10
    月2 日起即未依約按期償付本息，依約其借款視為全部到期
    ，共計積欠貸款本金1,048,605 元及利息、違約金。又被告
    丁○○既為系爭借款之連帶保證人，即應與乙○○對原告負
    連帶清償之責。而原告就系爭借款債務，業經取得臺灣板橋
    地方法院92年度訴字第1264號民事確定判決，並於執行無結
    果後，已持該判決書聲請臺灣台北地方法院（下稱台北地院
    ）換發93年度執字第22409 號之債權憑證在案。豈料，被告
    丁○○為逃避其連帶保證人之責任，避免其財產遭強制執行
    ，竟於96年12月7 日，以贈與為登記原因，將其所有坐落桃
    園縣中壢市○○段222 地號土地（應有部分：全部）及其上
    同段217建號之建物（門牌號碼：桃園縣中壢市○○○路○段
    文化新村167 號，應有部分：全部，下合稱系爭不動產），
    全部移轉登記於被告丙○○名下，並於96年12月27日辦妥所
    有權移轉登記，被告間之無償贈與行為顯有害及原告之債權
    。爰依民法第244條第1項、第4 項之規定，請求撤銷被告間
    就系爭不動產所為之贈與行為及移轉所有權之物權行為，被
    告丙○○並就系爭不動產於96年12月27日所為之所有權移轉
    登記應予塗銷等語，並聲明：如主文所示。
三、被告則以：被告二人為兄妹關係，系爭不動產原係被告父親
    所有，前因辦理繼承時而登記在被告丁○○名下，後因考量
    被告母親均由被告丙○○照顧，始無償移轉登記於被告丙○○名下等語置辯，並聲明：駁回原告之訴。
四、原告主張之事實，已據其提出借據、授信約定書、台北地院
    93年度執字第22409 號債權憑證、土地及建物登記謄本、建
    物異動索引、房屋稅籍證明等件在卷為證，且為被告所不爭
    執，應認原告之主張為真正。雖被告辯稱伊二人移轉系爭不
    動產之目的，係在方便被告丙○○照顧伊母親等語，惟與原
    告本件請求成立之認定結果，不生影響，故原告主張因被告
    間無償移轉系爭不動產之行為，已有害及原告之債權實現，
    應屬有據。
五、按債務人所為之無償行為，有害及債權者，債權人得聲請法
    院撤銷之。債權人依民法第244條第1項之規定聲請法院撤銷
    時，得並聲請命受益人或轉得人回復原狀，民法第244 條第
    1項、第4項前段定有明文。次按所謂害及債權，乃指債務人
    之行為，致積極的減少財產，或消極的增加債務，因而使債
    權不能獲得清償之情形，若債權人之債權，因債務人之行為
    ，致有履行不能或困難之情形者，即應認為有損害於債權人
    之權利，並不以債務人因其行為致陷於無資力為限（最高法
    院45年台上字1316號判例、81年度台上字第207 號判決意旨
    參照）。蓋債務人所有之財產，除對於特定債權人設有擔保
    物權外，應為一切債務之總擔保，倘債務人將財產贈與他人
    ，且非用以清償具有優先受償權之債務，對於普通債權人，
    即難謂無詐害行為。本件被告丁○○既因擔保債務人乙○○
    就系爭借款之清償，而積欠原告貸款本金1,048,605 元之借
    款債務，惟現卻將系爭不動產無償贈與其妹即被告丙○○，
    致其可供債務擔保之財產明顯減少，其所為之贈與行為顯然
    有害及原告之借款債權。從而，原告依民法第244條第1項、
    第4項之規定，求為判決被告丁○○、丙○○間於96年12月7
    日就坐落桃園縣中壢市○○段222 地號土地（應有部分：全
    部）及其上同段217 建號之建物（門牌號碼：桃園縣中壢市
    ○○○路3段文化新村167號，應有部分：全部），以贈與為
    原因所為之債權及物權行為應予撤銷。被告丙○○應將前開
    土地及建物於96年12月27日以贈與為原因向桃園縣中壢地政
    事務所所為之所有權移轉登記予以塗銷，為有理由，應予准
    許。
六、據上論結，本件原告之訴為有理由，依民事訴訟法第78條、
    第85條第2 項前段，判決如主文。
中    華    民    國    97    年    12     月    18   日
                       民事第一庭法  官  吳爭奇
上為正本係照原本作成。
如對本判決上訴，須於判決送達後20日內向本院提出上訴狀。
中    華    民    國    97    年    12     月    19   日
                                 書記官  梁麗雲


司法院資訊處製作；財團法人民間司法改革基金會備份。
